【裁判字號】    95,交聲,558
【裁判日期】    950929
【裁判案由】    聲明異議
【裁判全文】
臺灣高雄地方法院刑事裁定             95年度交聲字第558號
原處分機關  高雄市政府
異  議  人  甲○○
即受處分人
上列受處分人因聲明異議案件，對於高雄市政府95年8月22日所
為之處分（原處分：高市府交裁字第32-B00000000號），聲明異
議，本院裁定如下：
    主  文
異議駁回。
    理  由
一、聲明意旨略以：異議人即受處分人甲○○於民國（下同）95
    年7 月28日8 時25分許，在高雄市○○街與民生路口（下稱
    系爭停車處）停放車號G4-3 791號自用小客車，該處僅有消
    防栓之立牌，並未見消防栓在旁（下稱系爭消防栓），經查
    詢後才知消防栓係平面式，且在路面中央車輛通行處，而消
    防栓左右均畫有紅線，其停車處並未畫紅線，依常理多數人
    均會將車輛停放在該處。又系爭停車處在1 年前遭人停放廢
    棄汽車，經其於95年2 月14日向環保局及交通局反應後，皆
    謂將派員貼上公告14日再通知車主移車始進行拖吊，於同年
    4 月24日由警局長蔡以仁回信始解決。該廢棄車輛經移走後
    ，多人便將車輛停放在系爭停車處，若此處不可停車理應畫
    紅線，為何獨漏此處豈非設下陷阱讓人往裡跳？且對於不同
    車輛處置方式不一，令人難平，況其停車位置係在消防栓內
    側並非外側，亦不影響消防栓之使用，是以，原處分機關不
    得以其在消防栓標誌下停車開立罰單，為此依法提出異議云
    云。
二、經查，按「交岔路口、公共汽車招呼站10公尺內、消防栓、
    消防車出入口5 公尺內不得臨時停車。」，道路交通安全規
    則第111 條第1 項第2 款定有明文。又道路交通管理處罰條
    例第56條第1 項第1 款規定：「汽車駕駛人停車時，在禁止
    臨時停車處所停車者，處新台幣6 百元以上1 千2 百元以下
    罰鍰。」，申言之於消防栓出入口5 公尺內不得臨時停車係
    禁止臨時停車之處所，如予停車（含臨時停車）即應受罰甚
    明。
三、異議人於聲明異議狀內業已自承於前揭時、地，確有臨時停
    車於高雄市○○街與民生路口，該路口立有一支消防栓標誌
    ，系爭消防栓實際所在位置在東海街巷道內，且在其停車處
    外側之通行路面下，有異議人提供之照片4 紙在卷可按，經
    核異議人提出之前開照片4 紙，與本院依職權向高雄市政府
    交通局函查之現場舉發照片相符，有高雄市交通局95年9 月
    4 日高市交停字第09 50034522 號函及所附採證照片6 紙可
    資比對。則依現場照片觀之，異議人係將車輛停放在甫進入
    東海街之左側路口位置，系爭消防栓並在其停車處右前方5
    公尺內之位置甚明。又依救火栓設置標準第6 條、第8 條分
    別規定：「救火栓應設在便於消防活動之地點，如街道交叉
    口、分歧點附近或路旁，並應儘量避免妨礙交通。」、「地
    下式救火栓以裝設於配水支管為原則，其頂端應置於地面下
    約30公分，並應設救火栓箱保護之；箱頂約與地面齊平，箱
    體以混凝土或其他堅固耐久材料製造，箱蓋用鑄鐵製造標明
    救火栓字樣，其表面為黃色或塗黃色油漆，並於附近適當地
    點設置醒目之標誌；如裝設於重要管線者，應在救火栓前加
    裝制水閥。」。系爭消防栓屬地下式，並已依法在設置點約
    一個車身位置處立有明顯之消防栓標誌，此由現場照片可稽
    ，已符合設置標準程序，則此消防栓出入口5 公尺內自不得
    臨時停車。雖異議人異議稱其車輛係停放在系爭消防栓內側
    （即靠路邊處停放），並不影響消防栓之使用云云。惟按消
    防栓本身之設置主要係考量消防活動之便利性，此由前開救
    火拴設置標準第6 條規定可知，且道路交通安全規則第111
    條第1 項第2 款之規定，本即有公共利益之考量，是以，並
    不以實際發生交通或消防救災妨害為必要性。查異議人之車
    輛雖靠路邊停放，惟車頭約與消防箱位置相當，車身右側與
    消防箱之垂直距離相當接近，有異議人提出之現場照片2紙
    附卷可佐，系爭消防栓既設於東海街巷道口，異議人將車輛
    停在甫進入該巷道之左側，並在抵系爭消防栓之前5 公尺內
    之位置，則異議人停車處屬系爭消防栓出入口之範圍，應堪
    認定，是異議人所為已違反消防栓「出入口」5 公尺內不得
    停車之禁止規定。至於異議人異議稱並未妨害系爭消防栓之
    使用一節，承上說明，與其違反前開規定之認定無涉，況消
    防事件出於緊急且狀況不一，異議人將車輛停放在系爭消防
    栓出入口5 公尺處是否未妨害消防人員救災，亦非異議人在
    未發生消防事故之情況下可擅自斷定；另異議人主張原處分
    機關係以其在消防栓「標誌」下停車而開立罰單云云，經依
    高雄市政府警察局舉發違反道路交通管理事件通知單、高雄
    市○○○○道路交通事故裁決書之內容觀之，並未載明上旨
    ，有高雄市政府交通局95年9 月11日函覆本院所附之上開舉
    發違反道路交通管理事件通知單、異議人提出之上開裁決書
    附卷可佐，異議人就此部分認知恐有誤會；再異議人以高雄
    市政府交通局對於相同違規行為，為不同處置且系爭停車處
    未畫有紅線等併為聲明異議理由，均無礙上開交通違規行為
    之認定，均附此敘明。
四、綜上所述，異議人顯已違反道路交通安全規則第111 條第1
    項第2 款之規定，且其於該規定禁止臨時停車之處所臨時停
    車，自應依道路交通管理處罰條例第56條第1 項第1 款之規
    定處罰；雖原處分機關依道路交通管理處罰條例第56條第1
    項第3 款之規定裁罰，尚有未洽，惟因異議人確有如前之違
    規行為，且所違反者均為道路交通管理處罰條例第56條第1
    項之規定，裁罰之法律效果均相同，是以對本件裁罰之結果
    ，不生影響。從而，原處分機關裁處罰鍰新台幣9 百元，仍
    屬適當。本件異議為無理由，應予駁回。
五、據上論斷，應依道路交通案件處理辦法第19條，裁定如主文
    。
中    華    民    國    95    年    9     月    29    日
                  交通法庭      法  官  黃惠玲
以上正本，係照原本作成，證明與原本無異。
如不服本裁定應於送達後5日內向本院提出抗告狀。
中    華    民    國    95    年    9     月    29    日
                                書記官  邱靜銘


司法院資訊處製作；財團法人民間司法改革基金會備份。
